臺灣高雄地方法院民事裁定　　　　　　　 96年度聲字第559號
聲　請　人　春吉股份有限公司
法定代理人　甲○○
　　　　　　　　　　　通訊地址.
相　對　人　乙○○
上列當事人間聲請返還擔保金事件，本院裁定如下：
  主  文
聲請駁回。
  理  由
一、按應供擔保之原因消滅、供擔保人證明受擔保利益人同意返
    還或訴訟終結後，供擔保人證明已定20日以上期間催告受擔
    保利益人行使權利而未行使者，法院應依供擔保人之聲請，
    以裁定命返還其提存物，民事訴訟法第104 條第1 項第1 至
    第3 款分別定有明文。又上開規定，於其他依法令供訴訟上
    之擔保者準用之，同法第106 條前段亦著有明文。次按因釋
    明假扣押之原因而供之擔保，係擔保債務人因假扣押所應受
    之損害，故必待無損害發生，或債權人本案勝訴確定，或就
    發生之損害已經賠償時，始得謂供擔保之原因消滅；又前開
    所謂訴訟終結，在因假扣押所供擔保之場合，因該擔保係為
    保障受擔保利益人因不當假扣押所受損害而設，倘執行法院
    已依聲請實施假扣押之執行者，則在執行法院撤銷其執行程
    序前，受擔保利益人所受損害仍可能繼續發生，損害額既未
    確定，自無強令其行使權利之理，必待供擔保人已撤回假扣
    押之執行，始得謂為訴訟終結，最高法院民國53年台抗字第
    279 號判例要旨、85年度台抗字第645 號裁定意旨可資參照
    。
二、聲請意旨略以：聲請人與相對人間因給付票款事件，聲請人
    前遵本院95年度裁全字第1165號民事裁定為擔保假扣押，曾
    提供新台幣（下同）21萬元為擔保金，並以本院95年度存字
    第1229號提存事件提存在案，且聲請本院以95年度執全字第
    1052號強制執行事件執行假扣押。茲因兩造間之本案訴訟業
    經本院95年度訴字第1689號、台灣高等法院高雄分院95年度
    上易字第180 號（下合稱本案訴訟）判決確定，並達成和解
    ，爰聲明撤回假扣押強制執行，並聲請撤銷上開假扣押裁定
    ，業經本院96年度裁全聲字第64號裁定核准在案，聲請人並
    以存證信函催告受擔保利益人即相對人於20日內行使權利，
    該催告函於96年1 月26日送達相對人，相對人迄今仍未行使
    ，依首開規定，聲請發還擔保金，並提出存證信函、掛號郵
    件收件回執、提存書、撤銷假扣押裁定暨確定證明書、本院
    民事執行處撤銷執行命令通知影本為證。
三、經查，聲請人主張依上開假扣押裁定，於提存21萬元為擔保
    後聲請本院民事執行處為強制執行，嗣後聲明撤回強制執行
    ，並聲請撤銷假扣押裁定等情，經本院依職權調取上開案卷
    審核結果屬實，固堪採認。惟聲請人於96年1 月24日寄發存
    證信函，並於同年月26日送達予相對人，催告其行使權利乙
    節，有聲請人提出之存證信函及掛號郵件收件回執各1 份在
    卷足據；而聲請人乃於96年1 月24日具狀聲明撤回假扣押強
    制執行，本院民事執行處依其聲請於同年2 月13日以96雄院
    隆民水95執全字第1052號通知撤銷上開扣押命令之事實，則
    經本院依職權調取上開假扣押執行卷核閱無訛，均堪信為真
    ，足見聲請人催告相對人行使權利時，前揭假扣押執行程序
    尚未撤銷，揆之前開說明，聲請人顯係於訴訟終結「前」催
    告相對人行使權利，核與民事訴訟法第104 條第1 項第3 款
    所定訴訟終結「後」為催告之情形有間；又兩造間之本案訴
    訟，就相對人部分，聲請人乃全部敗訴確定乙節，業經本院
    依職權調閱本案訴訟卷審核屬實，顯見本件與「必無損害發
    生」之情形不符，聲請人復未舉證證明業已賠償相對人因假
    扣押執行所受之損害，是本件與「應供擔保之原因消滅」之
    情形亦不相符；末以，聲請人固主張兩造已達成和解云云，
    惟未證明相對人同意返還上開擔保金。從而，聲請人聲請返
    還擔保金，於法不合，為無理由，應予駁回。
中　　華　　民　　國　　96　　年　　3 　　月　　30　　日
                  民事第五庭  法　官　毛妍懿
上為正本係照原本作成。
如不服本裁定應於送達10日內向本院提出抗告狀，並繳納裁判費
新台幣1,000元。
中　　華　　民　　國　　96　　年　　3 　　月　　30　　日
                              書記官  王淑娟
